【裁判字號】    89,訴,58
【裁判日期】    890824
【裁判案由】    懲治盜匪條例等
【裁判全文】
臺灣新竹地方法院刑事判決                            八十九年度訴字第五八號
    公  訴  人  臺灣新竹地方法院檢察署檢察官
    被      告  丁○○
                乙○○
    共      同
    選任辯護人  林清漢
右列被告因懲治盜匪條例等案件，經檢察官提起公訴（八十八年度偵字第八六八０號
），本院判決如左：
    主  文
丁○○共同意圖為自己不法之所有，以強暴致使不能抗拒而取他人之物，處有期徒刑
柒年貳月，扣案之玩具手槍壹把、白色手套貳雙、黑色西裝上衣壹件、紫色西裝上衣
壹件、黑色運動長褲貳件、作案用計劃簿壹本及頭套貳件，均沒收。
乙○○共同意圖為自己不法之所有，以強暴致使不能抗拒而取他人之物，累犯，處有
期徒刑柒年陸月，扣案之玩具手槍壹把、白色手套貳雙、黑色西裝上衣壹件、紫色西
裝上衣壹件、黑色運動長褲貳件、作案用計劃簿壹本及頭套貳件，均沒收。
    事  實
一、乙○○於民國八十四年間因妨害兵役案件，經法院判處有期徒刑四月確定，於八
    十六年六月二日執行完畢，猶不知悔改，因其負債、經濟情況不好，乃邀得亦手
    頭窘迫之丁○○共謀強劫銀行之財物解困，二人基於共同意圖為自己不法所有之
    犯意聯絡，於八十八年十二月五日下午一同至苗栗縣頭份鎮勘查地形後，選定位
    於苗栗縣頭份鎮○○路○段一一九０號之臺灣銀行作為行搶之目標，即於同年月
    十二日下午，先由丁○○在乙○○位於台北縣三重市○○里○○街四０號二樓之
    住處，擬定搶劫計程車後再搶銀行之作案計劃，交乙○○同意，丁○○並於同日
    在其台北市○○區○○里○○路一九七號二樓住處樓下，購得不具殺傷力之玩具
    手槍一把作為強盜工具，二人隨即於是日（十二日）六時十分許，在台北縣三重
    市○○路上搭乘野雞車南下至新竹縣湖口交流道下車，欲在該處尋找計程車作為
    行搶之對象，迄同日十一時五十五分許，在新竹縣湖口鄉○○路○段新普科技公
    司前，適甲○○駕駛車牌號碼二Ｐ─０五八號計程車行經該處，二人乃佯裝乘客
    ，攔乘甲○○所駕之前揭計程車，上車後乙○○與丁○○分坐甲○○之正後方與
    右後方位置，丁○○隨即命甲○○迴車往偏僻處駛去，至同路段之湖口加油站時
    ，丁○○再命甲○○右轉往加油站旁之產業道路方向駛去，行約二百餘公尺，於
    翌日（十三日）凌晨零時五分許，在該產業道路某處，丁○○取出預藏之玩具手
    槍，指著甲○○之頭部，嚇令甲○○停車，甲○○一時緊張回頭稱「不要這樣子
    」，乙○○見甲○○不從，即以先前在路上隨手撿拾之電線勒住甲○○頸部，以
    此強暴之方式欲制服甲○○，而造成甲○○頸部受有多處瘀傷，致使甲○○心生
    畏懼，不能抗拒，一方面以右手攔住電線，另一方面趁隙奪車門逃逸，而棄車離
    去，丁○○與乙○○於搶得該計程車得手後，見駕駛甲○○逃去，即一同下車，
    乙○○再行追趕甲○○，丁○○則將行進中之前揭計程車停妥於路邊，惟因見甲○○逃離，認搶銀行之計劃已事機敗露，即將車上之鑰匙拔下，下車並叫乙○○
    不要再追，二人始逃離現場，途中丁○○將鑰匙丟於路邊草叢中，行至新竹縣湖
    口鄉○○路某處空地，其等二人並換下身上之衣物；嗣於同年月十三日凌晨零時
    三十分許，為警在新竹縣湖口鄉○○村○○鄰○○○道路上查獲，並當場扣得均
    供犯強盜罪所用之丁○○所有之玩具手槍一把、白色手套二雙、黑色西裝上衣一
    件、紫色西裝上衣一件、作案用計劃簿一本，二人共同所有之黑色運動長褲二件
    、頭套二件及乙○○撿拾之電線一條等物。
二、案經新竹縣警察局竹北分局報請台灣新竹地方法院檢察署檢察官偵查起訴。
    理  由
一、訊據被告丁○○、乙○○等人除否認強盜既遂，辯稱：渠等見計程車司機逃掉後
    ，被告丁○○將車停於路邊，並拔下鑰匙後，二人即往反方向逃逸，並於途中將
    鑰匙丟棄，其並未駕駛該車，是該計程車尚未置於渠等實力支配下，應為未遂云
    云外，對其餘之事實均供承不諱。經查，右揭事實，業據被害人甲○○指述綦詳
    ，並有玩具手槍一把、電線一條、白色手套二雙、黑色西裝上衣一件、紫色西裝
    上衣一件、黑色運動長褲二件、作案用計劃簿一本及頭套二件等扣案足資佐證，
    事實明證。雖被告等辯稱：該計程車並未置於渠等實力支配下云云，惟查，被告
    等施以前揭強暴之手段，致使被害人甲○○不能抗拒而棄車離去之事實，已據被
    告丁○○、乙○○等人供明在卷，核與被害人甲○○指述之情節相符，佐以被告
    丁○○供稱：司機離去後，伊見該計程車尚在前進，即將車停於路邊，並熄火拔
    下鑰匙等情，顯見該計程車已置於被告二人之實力支配下無疑，縱事後被告因認
    事機敗露而未敢使用該車，亦無卸於渠等既遂犯行之成立，是被告前揭所辯，自
    不足採。另被告乙○○稱伊受警刑求云云，然制作筆錄之新竹縣竹北分局湖口分
    駐所警員丙○○到稱證稱：查獲當時在他們背包發現有做案計劃書、衣服等物，
    以及被搶的計程車司機也在，事證已經明確，沒有打他們等語（見本院八十九年
    六月二十三日審理筆錄），雖其於本院八十九年一月十三日指稱伊遭刑求有造成
    身上之瘀傷云云，惟經本院向新竹看守所函查被告乙○○入所時之體檢表，其上
    並未載有被告乙○○遭刑求之傷勢紀錄等情，有該所八十九年六月五日竹所衛字
    第一三六四號函暨所附之體檢表各一紙在卷可證，是被告所受之前揭傷害尚難認
    係因遭人刑求所致，參以被告乙○○於檢察官八十八年十二月十三日第一次初訊
    及同日檢察官聲請羈押而於本院調查訊問時，均未有刑求之抗辯等情，其所辯刑
    求一節，委無足採。此外，扣案之玩具手槍，經送鑑定之結果認不具殺傷力，有
    內政部警政署刑事警察局八十九年三月十四日（八九）刑鑑字第三００六七號函
    可憑，復有贓物認領保管單、天主教湖口仁慈醫院乙種診斷證明書各一紙附卷可
    稽，從而，本件事證明確，被告犯行堪予認定，應依法論科。
二、查被告丁○○、乙○○二人以強暴手段，強取被害人甲○○之計程車一輛及鑰匙
    一把，是核其等所為係犯懲治盜匪條例第五條第一項第一款之強盜罪。被告丁○○與乙○○間就前揭犯行有犯意聯絡，行為分擔，為共同正犯。次查，被告乙○○於八十四年間因妨害兵役案件，經法院判處有期徒刑四月確定，於八十六年六
    月二日執行完畢，有台灣新竹地方法院檢察署刑案資料查註紀錄表、臺灣高等法
    院被告全國前案紀錄表等可按，其於刑之執行完畢後五年內再犯有期徒刑以上之
    本罪，核屬累犯，應依法加重其刑。爰審酌被告年富力壯，不思勤奮向上，僅因
    經濟結据，竟異想天開計劃強劫，嚴重擾亂社會治安，惟於行搶時未進一步傷害
    被害人之身體，犯罪之動機、目的、手段，犯罪所生之損害及犯後坦認犯行，頗
    有悔意等一切情狀，分別量處如主文所示之刑。
三、扣案之玩具手槍一把、白色手套二雙、黑色西裝上衣一件、紫色西裝上衣一件、
    黑色運動長褲二件、作案用計劃簿一本及頭套二件等物，屬被告丁○○、乙○○
    等人所有，為供本件犯罪所用之物等情，業據被告等供明在卷，應依刑法第三十
    八條第一項第二款之規定沒收之。至扣案之電線一條，為被告乙○○所撿拾，已
    據其供明在卷，是此非屬被告所有，爰不另為沒收之諭知。末查，被告等強劫所
    得之財物前揭計程車一輛及鑰匙一把，業已發還被害人甲○○，有贓物認領保管
    單一紙在卷足憑，爰不另依懲治盜匪條例第七條第一項之規定發還被害人，附此
    敘明。
四、公訴意旨另以：被告丁○○、乙○○於右揭時地強劫被害人甲○○之計程車時，
    因甲○○一時緊張回頭說不要這樣，乙○○隨即以預藏約一百六十五公分長之電
    線，欲纏繞甲○○之頸部致其於死，幸甲○○反應迅速以右手攔下電線，而被告
    丁○○亦於此時放棄犯意，未有任何動作，甲○○乃於拉扯後搶下電線，而打開
    車門逃離，因認被告等另涉有刑法第二百七十一條第二項、第一項之殺人未遂罪
    等語。按殺人未遂罪之成立，須於實施殺害時，即具有使其喪失生命之故意，而
    未發生死亡之結果者，始足當之。其受傷之多寡，及是否為致命部位，有時雖可
    資為認定有無殺意之心證，究不能據為絕對標準，故倘缺乏具有使其喪失生命之
    故意，要難遽以殺人未遂罪論處；且此一使人喪失生命故意之主觀要件，既關係
    罪責之成立與否，自應憑證據予以證明，且不容有合理性懷疑之存在（最高法院
    七十六年度台上字第二五八八號、八十五年度台上字第三四九七號判決可資參照
    ）。訊據被告丁○○、乙○○均否認有殺人之故意，被告丁○○辯稱：伊係打算
    把車主押到車上，載至偏遠處後丟棄，再去作案等語；被告乙○○辯稱：伊當時
    係想制服司機，讓他不要亂動等語。經查，被告乙○○用以勒住被害人甲○○頸
    部之電線，係乙○○於案發當日南下至湖口後，始於產業道路上隨手撿拾等情，
    已據被告丁○○、乙○○等人供明在卷；又依被告丁○○所擬之作案計劃簿上固
    載有「人處理：行車至偏遠處丟棄」等字，但依被告二人供承：籌劃本件案件已
    歷半月餘，且並於案發前一星期即八十八年十二月五日已先行南下頭份勘查地形
    、選定作案之銀行，是其等作案時間充裕，若果有搶車後欲置司機於死之殺人故
    意，於作案時自當攜帶其他更具有危險性之刀械、繩索等物，惟渠等僅攜帶一把
    玩具手槍犯案，復於犯案前由被告乙○○於產業道路上隨手撿拾電線一條，實難
    憑此即遽認被告等人於擬定計劃作案之初即具有殺人之故意。再者，被害人甲○○於本院審理時證稱：當時丁○○拿出槍指著我，伊感覺那是玩具手槍，伊叫他
    們不要這樣子，乙○○就用電線勒我脖子，當時丁○○本有機會用手槍敲我頭部
    ，但他並沒有採取行動，可見他心地還是蠻善良的，當時勒的力道很強勁，我右
    手順勢抓到電線，勒的時間約幾秒鍾等語（見本院八十九年二月十六日訊問筆錄
    ），而被害人甲○○因此受有頸部多處瘀傷等情，亦有天主教湖口仁慈醫院乙種
    診斷證明書各一紙附卷可稽，是被告等於下手行搶之時，如確有欲置被害人死亡
    之故意，則依當時情境，被告二人實有能力將被害人制服並加以殺害，惟在被告
    乙○○勒住被害人之脖子後，被害人卻能在短短幾秒鍾內即可輕易掙脫束縛而逃
    離車外，且亦僅造成前揭輕傷害，難認被告二人於行搶當時有使被害人喪失生命
    之故意，是被告等所辯無殺人之故意，應堪可採，此外，復查無其他積極證據足
    以證明被告有上述殺人未遂之犯行，此部分自難為被告犯罪，惟公訴人認此部分
    與前述有罪部分，有率連犯之裁判上一罪關係，爰不另為無罪之諭知，併此敘明
    。
據上論斷，應依刑事訴訟法第二百九十九條第一項前段，懲治盜匪條例第五條第一項
第一款、第八條，刑法第二十八條、第四十七條、第三十八條第一項第二款，判決如
主文。
本案經檢察官林李嘉到庭執行職務。
中      華      民      國      八十九    年      八    月    二十四    日
                                臺灣新竹地方法院刑事第二庭
                                      法  官  謝  永  昌
右正本證明與原本無異。
如不服本判決，應於判決送達後十日內向本院提出上訴狀( 應附繕本 )，上訴於
臺灣高等法院。
                                      書記官  陳  凰  榆
中      華      民      國      八十九    年      八    月    二十四    日
附錄論罪科刑法條：
懲治盜匪條例第五條第一項第一款：
有左列行為之一者，處無期徒刑或七年以上有期徒刑：
一、意圖為自己或第三人不法所有，以強暴、脅迫、藥劑、催眠術或他法致使不能抗
    拒而取他人之物或使其交付者。


司法院資訊處製作；財團法人民間司法改革基金會備份。
